【裁判字號】    90,訴更,17
【裁判日期】    901018
【裁判案由】    違反槍砲彈藥刀械管制條例
【裁判全文】
臺灣臺中地方法院刑事判決                            九十年度訴更字第一七號
    公  訴  人  台灣台中地方法院檢察署檢察官
    被      告  乙○○
    指定辯護人  本院公設辯護人  戊○○
右列被告因違反槍砲彈藥刀械管制條例案件，經檢察官提起公訴（八十九年度偵字第
一九０九八號），本院判決如左：
    主  文
乙○○無罪。
    理  由
一、公訴意旨略以：被告乙○○於民國八十八年八月中旬某日欲搬家之際，發現其已
    先行搬離該處之室友真實姓名待查綽號阿財之成年人，藏置有以直徑六公分及高
    十三公分之玻璃瓶為容器，內裝黑色火藥一○○公克及報紙一團，瓶口以黑色膠
    帶封固，並外露兩條長約十三公分之爆竹芯為引信之土製爆裂物一個，竟未報警
    處理或毀壞丟棄，反將該爆裂物佔為己有，未經許可而無故非法持有該具有殺傷
    力之土製爆裂物一個，而將之藏匿在向己○○所借用車號ＯＫ─一四七八號自用
    小客車內，因認被告涉犯槍砲彈藥刀械管制條例第七條第四項之罪嫌云云。
二、按犯罪事實應依證據認定之，無證據不得推定其犯罪事實，刑事訴訟法第一百五
    十四條定有明文。公訴人認被告涉犯上開罪嫌，是以被告之自白、證人己○○之
    證述、扣案之土製爆裂物及內政部警政署刑事警察局鑑定函為其論罪依據。訊據
    被告否認有何上開犯行，辯稱：我與己○○在監時同房，己○○知道我有一槍砲
    案件，要求我頂罪，並答應照顧我家人，我才替己○○頂罪，事後己○○並未照
    顧我家人，上開爆裂物不是我的等語。經查：（一）被告與己○○自八十九年一
    月十一日起至八十九年四月五日止，在臺灣台中戒治所住同一舍房，期間並有丙○○、丁○○、辛○○與其二人共住同舍房之事實，有臺灣台中戒治所九十年六
    月十五日中戒戒字第０二０一五號函附卷可稽。證人辛○○、丙○○亦分別於本
    院結證稱：其二人與被告及己○○曾共住同一舍房，在房舍時有聽到己○○向被
    告要求，要被告承認土製炸彈是被告所有，被告有答應等語，另同房之丁○○、
    己○○經本院傳拘均未到庭。再被告確有槍砲案件前科，有臺灣高等法院被告全
    國前案紀錄表及臺灣台中地方法院檢察署刑案資料查註紀錄表附卷可憑，因此被
    告抗辯該枚土製爆裂物是己○○要求其代為扛下刑事責任等語，堪以採信。（二
    ）己○○於八十九年一月二日警訊時自承：「該土製炸彈是我朋友綽號小杰真實
    姓名住址我不知道，是小杰於八十八年十二月二十八日座（坐）我車到我住處清
    水鎮○○里○○路七十號時，在車上告知有一枚土製炸彈放在我車上要我保管，
    便一直放於車內未曾使用過也未帶出犯案過。.... 小杰二十一歲左右，瘦高約
    一八０公分左右，長髮。」於同日偵訊時亦為同一陳述。核與被告於本院八十九
    年度訴字第一０七四號己○○被訴違反槍砲彈藥刀械管制條例案件開庭時稱：小
    杰身高為一百六十六公分等語未合，且差異甚大。又己○○於八十九年六月二日
    前開案件審理時稱：「（你持有那土製炸藥何用﹖）那不是我的，是我朋友寄放
    在我車上的。（你朋友何姓名﹖）乙○○。（乙○○住何處﹖年齡﹖有何特徵﹖
    ）二十四、五歲，住神岡鄉，確實住址不知道，他長約一六０公分，胖胖的。..
    ... （乙○○現人在何處﹖）事後聽他家人說好像被關起來。... （乙○○何時
    向你借車使用﹖）八十八年八、九月。（你車子乙○○何時還你的﹖）是我家人
    在八十八年十一月份去他那牽回來的）。... （你平時開此車何用﹖）工作用，
    已開了二、三年了。」於八十九年十一月二日偵訊時稱：「（你所說小杰是否即
    乙○○﹖）是，我本來是懷疑不敢確定，後來才請法官提訊乙○○確定。」云云
    。查己○○於八十九年一月十一日起即與被告在臺灣台中戒治所住同一舍房，於
    前開案件審理時竟稱被告好像被關，待法官提訊被告時才確定「小杰」即被告云
    云，迴避其與被告因毒品受戒治處分而在同一舍房之事實；且己○○未與被告住
    同一舍房前均稱該爆裂物是身長一八０公分綽號「小杰」所有，與被告住同一舍
    房後改稱是身高一百六十六公分之被告所有，是己○○指證該爆裂物係被告所有
    之證詞顯有可疑。（三）己○○於八十九年六月三十日前開案件審理時表示：「
    車輛拿回來後都是我在用，我姊姊並沒使用，車子是我姊姊和哥哥黃淑帆去遷（
    牽）回來的，牽回來後他們都沒使用。」於八十九年八月十八日審理時稱：「（
    何時開始使用這部車﹖）我是案發前一、二天才開始使用，是我哥哥、姐姐去開
    回來的。」等語，另己○○胞姊庚○○於八十九年一月二十七日警訊時證述：「
    八十八年十二月二十八日上午七時許我發現我車子不見了，當時我車停放在娘家
    （清水鎮○○路二七之四號）前，在門口發現我弟弟己○○留字條說他將車子開
    走了。我因擔心他在外出狀況，所以在八十八年十二月三十日有向清水分局三田
    所請求協尋。」於八十九年九月六日前開案件審理證稱：「（ＯＫ─一四七八號
    車是否你所有﹖）是我的車子，大部分都交給己○○在使用，我買了有四、五年
    了。剛買來是我在使用，最近一年都是己○○在使用。... 八十八年十二月份時
    我去神岡鄉牽回來，是我跟我先生去牽的。」云云。查己○○證述其使用該車輛
    已二、三年，與庚○○證稱車輛由己○○使用一年云云不相符，又該車是由庚○○偕黃淑帆或庚○○偕其夫自被告處牽回來之陳述，己○○與庚○○之證詞亦不
    一。參以被告既因工作駕駛前開車輛，且已駕駛年餘，己○○焉須留字條表示該
    車其已駛離﹖庚○○在知悉其車輛由己○○駕駛情況下，何須報警協尋﹖是庚○○與己○○之證詞既有矛盾，無法作為對被告不利之證據。（四）被告於八十九
    年六月三十日前開案件審理時表示：「（在押時被告即己○○有無去看守所看你
    ﹖）我八十八年八月十四日在看守所至八十九年一月這中間我都沒碰過他。到現
    在才看到他。」等語，核與被告與己○○早於八十九年一月十一日起即共一房舍
    之事實相違，因此被告於偵訊及本院前述案件審理時之自白顯有瑕疵。（五）庚○○於八十九年八月十五日寄給被告八千元，八十九年十月二十六日寄給被告六
    千五百元，有臺灣台中監獄受刑人保管款收款收據二紙為證。又庚○○於前開案
    件證述：己○○說朋友借走，伊與其夫前去神岡鄉找車子云云，查己○○僅告訴
    庚○○是朋友借走車子，未告知朋友姓名，且庚○○亦不知道被告住處，可見庚○○與被告不相識，惟庚○○竟於被告在監期間匯款與被告，且庚○○與其夫甲○○經本院傳拘均未到庭，是被告抗辯該金錢是其答應己○○扛本件刑事責任之
    代價，應非子虛。綜上所陳，被告之自白既與事實未合，己○○、庚○○之證詞
    復有瑕疵，前開扣案之爆裂物雖有殺傷力，然既無證據證明是被告所有或持有，
    本院復查無其他積極證據證明該爆裂物係被告所持有，不能證明起訴之犯罪事實
    ，自應為被告無罪之諭知。
據上論斷，應依刑事訴訟法第三百零一條第一項，判決如主文。
中      華      民      國      九十      年      十      月      十八  日
       法  官  林郁婷
右正本證明與原本無異。
如不服本判決，應於送達後十日內向本院提出上訴狀 （須附繕本） ，上訴於台灣高
等法院台中分院。
                                        書記官
中      華      民      國      九十      年      十      月      十八  日


司法院資訊處製作；財團法人民間司法改革基金會備份。
